【裁判字號】    97,易,2671
【裁判日期】    971231
【裁判案由】    竊盜
【裁判全文】
臺灣臺北地方法院刑事判決              97年度易字第2671號
公  訴  人  臺灣臺北地方法院檢察署檢察官
被      告  甲○○
                    （另案在臺灣臺南監獄執行中）
上列被告因竊盜案件，經檢察官提起公訴（97年度偵字第16582
號），被告於準備程序中就被訴事實為有罪之陳述，經本院告知
簡式審判程序之旨，並聽取被告與公訴人之意見後，本院裁定進
行簡式審判程序，判決如下：
    主  文
甲○○竊盜，處拘役肆拾伍日，如易科罰金，以新臺幣壹仟元折
算壹日。
    事  實
一、甲○○意圖為自己不法之所有，於民國97年7 月20日14時50
    分許，在位於臺北縣新店市○○路190 號地下1 樓全聯實業
    股份有限公司大豐分公司之「全聯福利中心」賣場內，徒手
    竊取店內所販售之襪子1 雙（價值新臺幣159 元）得手後未
    經結帳即欲逕行離去之際，觸動警報器，而為店員乙○○、
    張偉慧當場攔阻並報警處理。
二、案經臺北縣政府警察局新店分局報請臺灣臺北地方法院檢察
    署檢察官偵查起訴。
    理  由
一、按本件被告甲○○所犯係死刑、無期徒刑、最輕本刑為3 年
    以上有期徒刑以外之罪，其於準備程序就前揭被訴事實為有
    罪之陳述，經受命法官告知簡式審判程序之旨，並聽取其與
    公訴人之意見後，本院認無不得或不宜改依簡式審判程序進
    行之處，爰依刑事訴訟法第273 條之1 第1 項、第284 條之
    1 ，裁定本件由受命法官獨任進行簡式審判程序，合先敘明
    。
二、訊據被告對於上開犯罪事實坦承不諱，並經證人乙○○、張
    偉慧於警詢、偵查中證述明確，且有扣押筆錄、扣押物品、
    贓物認領保管單、統一發票、監視器翻拍照片各1 份在卷可
    憑，足證被告自白與事實相符，堪以採信。本案事證明確，
    被告犯行洵堪認定，應予依法論科。
三、至被告雖辯稱其患有精神疾病，為上開竊盜行為時係受幻聽
    之影響云云。惟查：被告於當日在店內選取餅乾、塑膠袋、
    水等物後，尚知至收銀台結帳，此有發票1 張存卷可查，且
    被告經過電子感應器時發出警報聲，遭證人張偉慧攔下後，
    店內其他員工欲打電話報警時，被告尚要求不要報案並動手
    掛斷電話，嗣證人張偉慧、乙○○將被告帶至辦公室後，在
    被告所坐的椅子下發現未結帳之襪子1 雙等情，亦經證人張
    偉慧、乙○○於警詢、偵查中證述明確，自被告於案發後遭
    證人張偉慧、乙○○發覺時，尚可判斷對己不利之狀況而為
    相對應之行動觀之，足見其意識清楚。嗣經本院依職權將被
    告送請行政院衛生署八里療養院作精神鑑定，其鑑定結果認
    ：李員犯案行為時之精神狀態，雖聲稱是受到聽幻覺指使，
    但根據警方筆錄，李員在偷竊被店員發現，帶到辦公室問話
    時，將所拿取之未結帳物品藏於椅子底下，並表示未拿取該
    物品而是遭店員陷害，顯示其為經思考而做出之掩藏證據之
    行為，並非完全受聽幻覺影響。在會談過程中李員只對自己
    有利的問題（如自己有精神疾病的部分）做出回應，對其他
    問題皆表示忘記或沈默拒答，例如依據臺北地方法院檢察署
    檢察官筆錄，是李員要求要做精神鑑定，但會談時在重複說
    明下，李員仍表示不知道接受鑑定的目的，可見其說忘記可
    能為推諉之詞。雖心理衡鑑結果顯示李員整體認知功能上有
    困難，且其智能狀態較常人為低，但亦不能排除此結果為李
    員於衡鑑時掩飾其真正能力，故意表現不佳所造成。加上其
    神經學、腦波檢查結果為正常，故本院認為無法證明其犯行
    時有不能辨識其行為違法或欠缺依其辨識而行為之能力，或
    上開能力有較普通人之平均程度減退之情形，建議其仍具完
    全刑事責任能力，此有該院之精神鑑定報告書1 份在卷可佐
    ，故本院綜合被告就其他購買物品尚知辦理結帳及證人於警
    詢、偵查中證述被告於其行為遭查獲時之反應，並參酌行政
    院衛生署八里療養院針對本案所為之精神鑑定報告書，認被
    告於本案發生時之精神狀態尚未達於不能辨識其行為違法或
    欠缺依其辨識而行為之能力，或其辨識行為違法或依其辨識
    而行為之能力，顯著減低之程度。被告所辯上情，並不符合
    刑法第19條減輕或免除其刑之要件，合此敘明。
四、核被告所為，係犯刑法第320 條第1 項之普通竊盜罪。爰審
    酌被告貪圖小利，竟不思以正當途徑獲取財物，危害社會治
    安及民眾財產安全，行為實不足取，惟念及於本院審理時幡
    然悔悟，坦承犯行，及所竊之財物價值不高，所生危害尚屬
    輕微，而被竊財物業已發還被害人全聯實業股份有限公司大
    豐分公司等一切情狀，量處如主文所示之刑，並諭知易科罰
    金之折算標準，以示懲儆。
據上論斷，應依刑事訴訟法第273 條之1 第1 項、第284 條之1
、第299 條第1 項前段，刑法第320 條第1 項、第41條第1 項前
段，刑法施行法第1 條之1 ，判決如主文。
本案經檢察官郭昭吟到庭執行職務。
中    華    民    國    97    年    12    月    31    日
                  刑事第十八庭  法  官  林芳華
以上正本證明與原本無異。
如不服本判決應於收受送達後10日內向本院提出上訴書狀，並應
敘述具體理由；其未敘述上訴理由者，應於上訴期間屆滿後20日
內向本院補提理由書（均須按他造當事人之人數附繕）「切勿逕
送上級法院」。
                                書記官  林鈴芬
中    華    民    國    97    年    12    月    31    日
附錄本案論罪科刑法條
第320條第1項
意圖為自己或第三人不法之所有，而竊取他人之動產者，為竊盜
罪，處 5 年以下有期徒刑、拘役或500 元以下罰金。


司法院資訊處製作；財團法人民間司法改革基金會備份。
